---
title: "Proyecto Final BIO4022  Rendimiento académico y sus posibles determinantes: un caso de estudio"
author: "Felipe Del Valle"
date: "`r format(Sys.time(), '%d/%m / %Y')`"
output:
  ioslides_presentation:
    widescreen: true
    incremental: true
---


```{r setup, include=FALSE}
knitr::opts_chunk$set(echo = FALSE, warning = FALSE, message = FALSE)
library(kableExtra)
library(tidyverse)
library(broom)
library(ggplot2)
options("kableExtra.html.bsTable" = T) # esto permite hacer tablas kablextra
```



## Rendimiento académico y sus determinantes
-Se ha planteado que existen diferencias entre IQ de hombres y mujeres. Estas diferencias podrían tener efectos en rendimiento académico (Voyer, 2014).

-Estudios anteriores han considerado otros determinantes como:
  
-Nivel socioeconómico de los padres
  
-Peparación antes de las pruebas

-Se utilizará la siguiente base de datos de kaggle <https://www.kaggle.com/spscientist/students-performance-in-exams> 


## Hipótesis y pregunta de investigación

En este ejercicio académico se buscará encontrar un modelo que pueda responder a la siguiente hipótesis.

Hipótesis: "El resultado en pruebas académicas "

Lo anterior se estudiará relacionando los factores de género, nivel socioeconómico de los padres, tipo de preparación antes de las prueba y resultados de las pruebas.

## Exploración y curación de los datos

Al explorar la base de datos, esta se nos presenta con los siguientes encabezados

```{r, echo=FALSE}
library(readr)
StudentsPerformance <- read_csv("StudentsPerformance.csv")
colnames(StudentsPerformance)
```

-Para el interés de esta investigación, se ocuparán los siguientes:

Género, scores de reading, writing y matemáticas; además de la preparación y el nivel de educación de los padres.

## Distribución de puntajes en pruebas según género
```{r, echo=FALSE}
###se cargan los paquetes correspondientes al análisis
library(tidyverse)
library(ggplot2)
library(kableExtra)
library(readr)
library(gridExtra)
library(grid)
###Se lee la base de datos y se importa como dataframe
StudentsPerformance <- read_csv("StudentsPerformance.csv")
##Con los siguientes comandos se seleccionarán las columnas de trabajo.

Students<-StudentsPerformance %>% 
  select("gender","reading score","writing score","math score","test preparation course",
         "parental level of education") %>% 
   rename(Genero=gender,Lectura="reading score", Escritura="writing score", 
          Preparacion="test preparation course", Nivel_Padres="parental level of education", 
          Matematicas="math score")
          
## plot para matematicas y lenguaje por genero
ggplot(Students, aes(Lectura)) + geom_histogram(binwidth=10, color="black", aes(fill=Genero))+
  geom_vline(aes(xintercept=mean(Lectura)), color="black", linetype="dashed", size=0.5) -> p1
 
                              
ggplot(Students, aes(Escritura)) + geom_histogram(binwidth=10, color="black", aes(fill=Genero))+
  geom_vline(aes(xintercept=mean(Escritura)), color="black", linetype="dashed", size=0.5) -> p2

ggplot(Students, aes(Matematicas)) + geom_histogram(binwidth=10, color="black", aes(fill=Genero))+
  geom_vline(aes(xintercept=mean(Escritura)), color="black", linetype="dashed", size=0.5) ->p3

## uso de grid arrange
grid.arrange(p1, p2, p3, ncol = 3)
```

## Diferencias entre géneros por prueba y nivel de los padres
```{r}
ggplot(Students, aes(Genero, Matematicas, color = Nivel_Padres)) + geom_boxplot()+
 xlab("Género") + ylab("Puntaje matemáticas") 
```

## Resultados para escritura y lectura
```{r}

ggplot(Students, aes(Genero, Lectura, color = Nivel_Padres)) + geom_boxplot()+
  xlab("Género") + ylab("Puntaje lectura") -> g2

ggplot(Students, aes(Genero, Escritura, color = Nivel_Padres)) + geom_boxplot()+
  xlab("Género") + ylab("Puntaje escritura") -> g3

grid.arrange(g2,g3)
```

## Visualización con modelo


## Referencias

- D. Voyer and D. Voyer Susan D., “Gender differences in scholastic achievement: A meta-analysis,” Psychol. Bull., 2014.
