---
title: 'Proyecto Final BIO4022  Rendimiento académico y sus posibles determinantes:
  un caso de estudio'
author: "Felipe Del Valle"
date: "`r format(Sys.time(), '%d/%m / %Y')`"
output:
  ioslides_presentation:
    fig_height: 3
    fig_width: 10
    incremental: yes
    smaller: no
    widescreen: yes
  
---
<style>
pre {
  font-size: 20px;
}
body > slides {
    padding: 0;
}

slides > slide{
    width: 90vw;
    height: 90vh;
    border-radius: 0;
}

</style>

```{r setup, include=FALSE}
knitr::opts_chunk$set(echo = FALSE, warning = FALSE, message = FALSE)
library(kableExtra)
library(tidyverse)
library(broom)
library(ggplot2)
options("kableExtra.html.bsTable" = T) # esto permite hacer tablas kablextra
```


## Rendimiento académico y sus determinantes
- Se ha planteado que existen variaciones académicas de rendimiento entre de hombres y mujeres. Estas diferencias podrían tener su origen en variados determinantes (Voyer, 2014).

- Estudios anteriores han considerado otros determinantes como:
  
- Nivel socioeconómico de los padres
  
- Peparación antes de las pruebas

- Se utilizará la siguiente base de datos de kaggle <https://www.kaggle.com/spscientist/students-performance-in-exams> 


## Hipótesis y pregunta de investigación
En este ejercicio académico se buscará encontrar un modelo que pueda responder a la siguiente hipótesis.

- Hipótesis: "El resultado en pruebas académicas puede ser explicado por determinantes como el género o el status socioeconómico de los padres "

- Lo anterior se estudiará relacionando los factores de género, nivel socioeconómico de los padres, tipo de preparación antes de las prueba y resultados de las pruebas.

## Exploración y curación de los datos
Al explorar la base de datos, esta se nos presenta con los siguientes encabezados
```{r, echo=FALSE}
library(readr)
StudentsPerformance <- read_csv("StudentsPerformance.csv")
colnames(StudentsPerformance)
```
-Para el interés de esta investigación, se ocuparán los siguientes:

Género, scores de reading, writing y matemáticas; además de la preparación y el nivel de educación de los padres.

## Distribución de puntajes en pruebas según género
```{r, echo=FALSE}
###se cargan los paquetes correspondientes al análisis
library(tidyverse)
library(ggplot2)
library(kableExtra)
library(readr)
library(gridExtra)
library(grid)
###Se lee la base de datos y se importa como dataframe
StudentsPerformance <- read_csv("StudentsPerformance.csv")
##Con los siguientes comandos se seleccionarán las columnas de trabajo.

Students<-StudentsPerformance %>% 
  select("gender","reading score","writing score","math score","test preparation course",
         "parental level of education") %>% 
   rename(Genero=gender,Lectura="reading score", Escritura="writing score", 
          Preparacion="test preparation course", Nivel_Padres="parental level of education", 
          Matematicas="math score")
          
## plot para matematicas y lenguaje por genero
ggplot(Students, aes(Lectura)) + geom_histogram(binwidth=10, color="black", aes(fill=Genero))+
  geom_vline(aes(xintercept=mean(Lectura)), color="black", linetype="dashed", size=0.5) -> p1
 
                              
ggplot(Students, aes(Escritura)) + geom_histogram(binwidth=10, color="black", aes(fill=Genero))+
  geom_vline(aes(xintercept=mean(Escritura)), color="black", linetype="dashed", size=0.5) -> p2

ggplot(Students, aes(Matematicas)) + geom_histogram(binwidth=10, color="black", aes(fill=Genero))+
  geom_vline(aes(xintercept=mean(Escritura)), color="black", linetype="dashed", size=0.5) ->p3

## uso de grid dejar los tres gráficos en la misma página. Se incluye la media.
grid.arrange(p1, p2, p3, ncol = 3)
```

## Diferencias entre géneros por prueba y nivel de los padres
```{r}
ggplot(Students, aes(Genero, Matematicas, color = Nivel_Padres)) + geom_boxplot()+
 xlab("Género") + ylab("Puntaje matemáticas") 
```

## Resultados para escritura y lectura
```{r}
ggplot(Students, aes(Genero, Lectura, color = Nivel_Padres)) + geom_boxplot()+
  xlab("Género") + ylab("Puntaje lectura") 
```

```{r}
ggplot(Students, aes(Genero, Escritura, color = Nivel_Padres)) + geom_boxplot()+
  xlab("Género") + ylab("Puntaje escritura") 
```

## Elección de un modelo {.smaller}
Se interpretarán los datos de acuerdo a el modelo siguiente:
$$Rendimiento = NivelPadres+Género $$
```{r}
Fit1 <- lm(Lectura ~  Genero+Nivel_Padres, data = Students)

Sum1 <-glance(Fit1) %>% dplyr::select(r.squared, p.value, df, AIC)

kable(Sum1, caption = "Modelo 1 Lectura", digits = 2)%>% kable_styling(bootstrap_options = c("striped", "hover", full_width = F))

```

```{r}
Fit2 <- lm(Escritura ~ Genero+Nivel_Padres, data = Students)

Sum2 <-glance(Fit2) %>% dplyr::select(r.squared, p.value, df, AIC)

knitr::kable(Sum2, caption = "Modelo 1 Escritura", digits = 2)%>% kable_styling(bootstrap_options = c("striped", "hover", full_width = F))


```

```{r}
Fit3 <- lm(Matematicas ~ Genero + Nivel_Padres, data = Students)

Sum3 <-glance(Fit3) %>% dplyr::select(r.squared, p.value, df, AIC)

knitr::kable(Sum3, caption = "Modelo 1 Matemáticas", digits = 2)%>% kable_styling(bootstrap_options = c("striped", "hover", full_width = F))

```

El modelo de lectura tiene un r cuadrado de `r round(Sum1$r.squared, 2)`, el de escritura uno de `r round(Sum2$r.squared, 2)` y el de matemáticas uno de `r round(Sum3$r.squared, 2)`

## Elección de un segundo modelo {.smaller}
Se interpretarán los datos de acuerdo a el modelo siguiente:
$$Rendimiento = Preparación+Género $$
```{r}
Fit1_1 <- lm(Lectura ~  Preparacion+Nivel_Padres, data = Students)

Sum1_1 <-glance(Fit1_1) %>% dplyr::select(r.squared, p.value, df, AIC)

kable(Sum1_1, caption = "Modelo 2 Lectura", digits = 2)%>% kable_styling(bootstrap_options = c("striped", "hover", full_width = F))

```

```{r}
Fit2_1 <- lm(Escritura ~ Preparacion+Nivel_Padres, data = Students)

Sum2_1 <-glance(Fit2_1) %>% dplyr::select(r.squared, p.value, df, AIC)

knitr::kable(Sum2, caption = "Modelo 2 Escritura", digits = 2)%>% kable_styling(bootstrap_options = c("striped", "hover", full_width = F))


```

```{r}
Fit3_1 <- lm(Matematicas ~ Preparacion + Nivel_Padres, data = Students)

Sum3_1 <-glance(Fit3_1) %>% dplyr::select(r.squared, p.value, df, AIC)

knitr::kable(Sum3_1, caption = "Modelo 2 Matemáticas", digits = 2)%>% kable_styling(bootstrap_options = c("striped", "hover", full_width = F))

```

El modelo de lectura tiene un r cuadrado de `r round(Sum1_1$r.squared, 2)`, el de escritura uno de `r round(Sum2_1$r.squared, 2)` y el de matemáticas uno de `r round(Sum3_1$r.squared, 2)`

##Conclusiones y discusión
- El nivel socioeconómico de los padres y el género no logran explicar el rendimiento académico de los alumnos.

- El género y la preparación en su conjunto no logran explicar el rendimiento académico de estos alumnos.

## Referencias
- D. Voyer and D. Voyer Susan D., “Gender differences in scholastic achievement: A meta-analysis,” Psychol. Bull., 2014.
