---
title: "Determinantes del rendimiento académico: un caso de estudio"
author: "Felipe Del Valle"
date: "5 de octubre de 2019"
output: pdf_document
bibliography: biblio.bib
---

```{r setup, include=FALSE}
knitr::opts_chunk$set(echo = TRUE)
library(kableExtra)
library(tidyverse)
library(broom)
library(ggplot2)
library(readr)
library(gridExtra)
library(grid)
options("kableExtra.html.bsTable" = T) # esto permite hacer tablas kablextra
```

## Introducción
Según los estudios de [@Voyer2014]



##Metodología y resultados

### Exploración de los datos
```{r, echo=TRUE, message=FALSE}
StudentsPerformance <- read_csv("StudentsPerformance.csv")
colnames(StudentsPerformance)
```
Para el interés de esta investigación, se ocuparán los siguientes: Género, scores de reading, writing y matemáticas; además de la preparación y el nivel de educación de los padres.

###visualización de los descriptores de interés

```{r, echo=FALSE, message=FALSE}
###Se lee la base de datos y se importa como dataframe
StudentsPerformance <- read_csv("StudentsPerformance.csv")
##Con los siguientes comandos se seleccionarán las columnas de trabajo.

Students<-StudentsPerformance %>% 
  select("gender","reading score","writing score","math score","test preparation course",
         "parental level of education") %>% 
   rename(Genero=gender,Lectura="reading score", Escritura="writing score", 
          Preparacion="test preparation course", Nivel_Padres="parental level of education", 
          Matematicas="math score")
          
## plot para matematicas y lenguaje por genero
ggplot(Students, aes(Lectura)) + geom_histogram(binwidth=10, color="black", aes(fill=Genero))+
  geom_vline(aes(xintercept=mean(Lectura)), color="black", linetype="dashed", size=0.5) -> p1
 
                              
ggplot(Students, aes(Escritura)) + geom_histogram(binwidth=10, color="black", aes(fill=Genero))+
  geom_vline(aes(xintercept=mean(Escritura)), color="black", linetype="dashed", size=0.5) -> p2

ggplot(Students, aes(Matematicas)) + geom_histogram(binwidth=10, color="black", aes(fill=Genero))+
  geom_vline(aes(xintercept=mean(Escritura)), color="black", linetype="dashed", size=0.5) ->p3

## uso de grid dejar los tres gráficos en la misma página. Se incluye la media.
grid.arrange(p1, p2, p3, ncol = 2)
```

### Diferencias entre géneros por prueba y nivel de los padres
```{r, echo=FALSE, message=FALSE}
ggplot(Students, aes(Genero, Matematicas, color = Nivel_Padres)) + geom_boxplot()+
 xlab("Género") + ylab("Puntaje matemáticas") 
```

### Resultados para escritura y lectura
```{r, echo=FALSE, message=FALSE}
ggplot(Students, aes(Genero, Lectura, color = Nivel_Padres)) + geom_boxplot()+
  xlab("Género") + ylab("Puntaje lectura") 
```

```{r, echo=FALSE, message=FALSE}
ggplot(Students, aes(Genero, Escritura, color = Nivel_Padres)) + geom_boxplot()+
  xlab("Género") + ylab("Puntaje escritura") 
```

### Elección de un modelo
Se interpretarán los datos de acuerdo a el modelo siguiente:

$$Rendimiento = NivelPadres+Género $$

```{r, echo=FALSE, message=FALSE}
Fit1 <- lm(Lectura ~  Genero+Nivel_Padres, data = Students)

Sum1 <-glance(Fit1) %>% dplyr::select(r.squared, p.value, df, AIC)

kable(Sum1, caption = "Modelo 1 Lectura", digits = 2)%>% kable_styling(bootstrap_options = c("striped", "hover", full_width = F), latex_options = "hold_position")

```

```{r, echo=FALSE, message=FALSE}
Fit2 <- lm(Escritura ~ Genero+Nivel_Padres, data = Students)

Sum2 <-glance(Fit2) %>% dplyr::select(r.squared, p.value, df, AIC)

kable(Sum2, caption = "Modelo 1 Escritura", digits = 2)%>% kable_styling(bootstrap_options = c("striped", "hover", full_width = F),latex_options = "hold_position")


```

```{r, echo=FALSE, message=FALSE}
Fit3 <- lm(Matematicas ~ Genero + Nivel_Padres, data = Students)

Sum3 <-glance(Fit3) %>% dplyr::select(r.squared, p.value, df, AIC)

kable(Sum3, caption = "Modelo 1 Matemáticas", digits = 2)%>% kable_styling(bootstrap_options = c("striped", "hover", full_width = F),latex_options = "hold_position")

```

El modelo de lectura tiene un r cuadrado de `r round(Sum1$r.squared, 2)`, el de escritura uno de `r round(Sum2$r.squared, 2)` y el de matemáticas uno de `r round(Sum3$r.squared, 2)`

### Elección de un segundo modelo
Se interpretarán los datos de acuerdo a el modelo siguiente:
$$Rendimiento = Preparación+Género $$
```{r, echo=FALSE, message=FALSE}
Fit1_1 <- lm(Lectura ~  Preparacion+Nivel_Padres, data = Students)

Sum1_1 <-glance(Fit1_1) %>% dplyr::select(r.squared, p.value, df, AIC)

kable(Sum1_1, caption = "Modelo 2 Lectura", digits = 2)%>% kable_styling(bootstrap_options = c("striped", "hover", full_width = F),latex_options = "hold_position")

```

```{r, echo=FALSE, message=FALSE}
Fit2_1 <- lm(Escritura ~ Preparacion+Nivel_Padres, data = Students)

Sum2_1 <-glance(Fit2_1) %>% dplyr::select(r.squared, p.value, df, AIC)

kable(Sum2, caption = "Modelo 2 Escritura", digits = 2)%>% kable_styling(bootstrap_options = c("striped", "hover", full_width = F),latex_options = "hold_position")


```

```{r, echo=FALSE, message=FALSE}
Fit3_1 <- lm(Matematicas ~ Preparacion + Nivel_Padres, data = Students)

Sum3_1 <-glance(Fit3_1) %>% dplyr::select(r.squared, p.value, df, AIC)

kable(Sum3_1, caption = "Modelo 2 Matemáticas", digits = 2)%>% kable_styling(bootstrap_options = c("striped", "hover","bordered",full_width = F), latex_options = "hold_position")

```

El modelo de lectura tiene un r cuadrado de `r round(Sum1_1$r.squared, 2)`, el de escritura uno de `r round(Sum2_1$r.squared, 2)` y el de matemáticas uno de `r round(Sum3_1$r.squared, 2)`

##Conclusiones y discusión


##Referencias
